臺灣板橋地方法院刑事判決　　　　　　　　　　　　　九十年度易字第二二七一號
　　公　訴　人　臺灣板橋地方法院檢察署檢察官
　　被　　　告　寅○○　女　四.
　　選任辯護人　余枝雄律師
　　被　　　告　未○○　女　四.
　　　　　　　　戌○○　男　三.
右列被告因竊佔案件，經檢察官提起公訴（八十八年度偵字第二三二三四號、八十九
年度偵字第五四二號），本院判決如左：
    主  文
未○○、寅○○、戌○○意圖為自己不法之利益，而竊佔他人之不動產，各處拘役肆
拾日，如易科罰金均以佰元折算壹日。均緩刑貳年。
    事  實
一、未○○、寅○○、戌○○分別係臺北縣新莊市○○路二八○號八樓、二八二號八
    樓、二七八巷三號八樓之房屋所有權人 (未○○嗣於民國八十九年間將新莊市○○路二八○號八樓房屋出售予申○○)，均明知其房屋屋頂平台乃屬該棟八層樓
    建築物之共同使用部分，係與其他住戶 (區分所有權人)申○○、酉○○○、午
    ○○、子○○、丁○○、巳○○、戊○○、丙○○、己○○、癸○○、庚○○、
    壬○○、辛○○、卯○○、甲○○、乙○○、丑○○、辰○○等人所共有 (即屬
    門牌新莊市○○路二八○號一至八樓、二八二號一至八樓、二七八巷一號一至八
    樓、二七八巷三號一至八樓之各區分所有權人所共有)，竟意圖為自己不法之利
    益，於八十四年間 (起訴書誤載為八十三、八十四年間)，皆未經該棟建築物全
    體住戶 (區分所有權人)之同意或授權，未○○僱工在其房屋屋頂樓板上加蓋九
    、十樓，面積共一一四‧三八平方公尺之違章建築 (如附圖Ａ部分所示)，寅○○僱工在其房屋屋頂樓板上加蓋九、十樓，面積共一一四‧六六平方公尺之違章
    建築 (如附圖Ｂ部分所示)，戌○○則僱工在其房屋屋頂樓板上加蓋九樓，面積
    八九‧一二平方公尺之違章建築 (如附圖Ｃ部分所示)，分別竊佔該棟建築物之
    屋頂平台供己使用。嗣於本案偵審中始陸續予以拆除。
二、案經申○○、酉○○○、午○○、子○○、丁○○、巳○○、戊○○、丙○○、
    己○○、癸○○、庚○○、壬○○、辛○○、卯○○、甲○○、乙○○、丑○○
    、辰○○訴由臺灣板橋地方法院檢察署檢察官偵查起訴。
    事  實
一、右揭事實業據被告未○○供承不諱，訊據被告寅○○、戌○○均否認有何竊佔犯
    行，被告寅○○辯稱：伊當初向漢堡建設股份有限公司購買新莊市○○路二八二
    號八樓，該公司的人說九樓、十樓一起買比較有利，說使用執照下來後會將九樓
    、十樓加蓋到跟八樓平齊，但後來交屋都沒有蓋，一再拖延，要伊自己找人來蓋
    ，說當初各住戶都有與該公司簽訂「預定房屋買賣契約書」及於「屋頂、空地使
    用權同意書」上簽章，已訂明屋頂除公共設施外，其餘部分平時歸頂樓住戶管理
    使用云云。被告戌○○辯稱：當初伊不清楚共同使用是怎樣的情形，伊以為二七
    八巷三號一到七樓的住戶同意就可以蓋了云云。經查：
  (一)右揭竊佔事實業據告訴人即其他區分所有權人申○○、酉○○○、午○○、子○○、丁○○、巳○○、戊○○、丙○○、己○○、癸○○、庚○○、壬○○、辛○○、卯○○、甲○○、乙○○、丑○○、辰○○指訴甚明，而查，新莊市○○
    路二八○號一至八樓、二八二號一至八樓、二七八巷一號一至八樓、二七八巷三
    號一至八樓 (即新莊市○○段三六七四至三七○五建號，共三十二戶) 係屬同一
    棟八層樓建築物，即數人區分一建築物而各有其一部，有卷附之新莊市○○段三
    八四八建號建物登記謄本之記載可稽 (即三八四八建號係三六七四至三七○五建
    號之共同使用部分) 。又被告未○○在其新莊市○○路二八○號八樓房屋屋頂樓
    板上加蓋九、十樓，如附圖Ａ部分所示面積共一一四‧三八平方公尺之違章建築
    ，被告寅○○在其新莊市○○路二八二號八樓房屋屋頂樓板上加蓋九、十樓，如
    附圖Ｂ部分所示面積共一一四‧六六平方公尺之違章建築，被告戌○○則在其新
    莊市○○路二七八巷三號八樓房屋屋頂樓板上加蓋九樓，如附圖Ｃ部分所示面積
    八九‧一二平方公尺之違章建築，亦據檢察官會同臺北縣新莊地政事務所人員勘
    驗現場及測量明確，有臺灣板橋地方法院檢察署八十八年十一月五日履勘筆錄一
    件、當時所攝照片十二張及臺北縣新莊地政事務所土地複丈成果圖 (如附圖) 一
    件附卷可按。
  (二)按數人區分一建築物，而各有其一部者，該建築物及其附屬物之共同部分，推定
    為各所有人之共有，民法第七百九十九條定有明文。屋頂平台為建築物之基本結
    構部分，非如專有部分具有構造上及使用上之獨立性，乃屬建築物之共同部分，
    依法應推定為各區分所有權人所共有。本件系爭八層樓建築物 (每層樓四戶) 之
    屋頂平台，既未另為單獨所有權登記，應屬被告未○○、寅○○、戌○○與其他
    區分所有權人所共有，應可肯定。又按各共有人按其應有部分，對於共有物之全
    部，有使用、收益之權，民法第八百十八條有明文規定。而建築物共同部分之使
    用，應按其本來之用法使用之，非經各共有人之特別約定，不得為特別之使用，
    是於建築物屋頂平台上加蓋房屋，顯已變更屋頂平台原來之性質、構造，且又排
    除其他共有人使用屋頂平台權利，非經全體共有人 (區分所有權人）之同意或授
    權，自不得為之。
  (三)查被告寅○○雖辯稱：建設公司的人說當初各住戶都有與該公司簽訂「預定房屋
    買賣契約書」及於「屋頂、空地使用權同意書」上簽章，已訂明屋頂除公共設施
    外，其餘部分平時歸頂樓住戶管理使用云云，並提出預定房屋買賣契約書影本及
    契約書之附件六即屋頂、空地使用權同意書影本各一件為佐，惟查，前開預定房
    屋買賣契約書第八條第一款固規定「屋頂除共同使用部份所使用面積（含電訊媒
    體收受器）依本社區約定管理使用外，其餘部分同意歸頂層住戶管理使用，其他
    各住戶不得擅自佔有、增建，亦不得堆積物品，並於簽約之同時由其他各層住戶
    於『屋頂、空地使用權同意書』上簽章用印」，而該契約書附件六「屋頂、空地
    使用權同意書」亦記載「屋頂除公共設施外，其餘部份平時歸頂樓住戶管理使用
    」等語，然而，前開由被告寅○○與漢堡建設股份有限公司間所簽訂預定房屋買
    賣契約書上，並無其他區分所有權人之簽章，自不得拘束契約當事人以外之第三
    人。而被告寅○○謂：當初各住戶都有跟建設公司簽訂「預定房屋買賣契約書」
    及於「屋頂、空地使用權同意書」上簽章云云，亦乏所據，抑且，所謂之「屋頂
    、空地使用權同意書」對於該棟建築物之其他區分所有權人而言，既屬不利益，
    實不得遽然推斷其他區分所有權人均已於「屋頂、空地使用權同意書」上簽章。
    尤其，前開預定房屋買賣契約書及屋頂、空地使用權同意書上並未稱被告寅○○
    得變更屋頂平台原來之性質、構造而加蓋房屋；而加蓋房屋乃涉及違章建築及建
    築物結構安全，更無同意或授權被告寅○○加蓋之理；況由屋頂、空地使用權同
    意書上記載「平時」歸頂樓住戶管理使用一語，益可見無同意被告寅○○加蓋房
    屋而永久完全排除其他區分所有權人使用屋頂平台權利之意。被告寅○○謂：當
    初建設公司的人說使用執照下來後會將九樓、十樓加蓋到跟八樓平齊云云，即使
    屬實，其既見該建設公司後來不願意加蓋，亦應知加蓋房屋乃不得擅自為之，則
    其竟猶執意加蓋九樓、十樓房屋，豈能謂無竊佔屋頂平台之故意？是被告寅○○
    前揭所辯應不足取。
  (四)又被告戌○○雖辯稱：當初伊不清楚共同使用是怎樣的情形，伊以為二七八巷三
    號一到七樓的住戶同意就可以蓋了云云，並提出同意書影本一件為憑，然查，依
    被告戌○○所提出之同意書上，尚有新莊市○○路二七八巷一號二樓、四樓住戶
    之簽章，可見其明知除了二七八巷三號一至七樓住戶之外，尚應徵得該棟建築物
    之其他住戶同意後始得在屋頂平台上加蓋房屋。況且，上開同意書上並非二七八
    巷三號一至七樓住戶均有簽章，尤可見被告戌○○所辯乃卸責之詞，不足採信。
    綜前所述，被告未○○、寅○○、蘇秋興分別竊佔該棟建築物之屋頂平台供己使
    用之事證明確，其等犯行洵堪認定。
二、核被告未○○、寅○○、蘇秋興所為，均係犯刑法第三百二十條第二項之竊佔罪
    ，應依同條第一項之規定處斷。爰分別審酌被告之素行狀況、犯罪動機、手段、
    目的、所生危害及犯罪後態度等一切情狀，各量處如主文所示之刑。查被告等行
    為後，刑法第四十一條業於九十年一月四日經立法院修正通過，並經總統於九十
    年一月十日公布，而於同年一月十二日生效施行，其修正後條文為「犯最重本刑
    為五年以下有期徒刑以下之刑之罪，而受六個月以下有期徒刑或拘役之宣告，因
    身體、教育、職業、家庭之關係或其他正當事由，執行顯有困難者，得以一元以
    上三元以下折算一日，易科罰金。但確因不執行所宣告之刑，難收矯正之效，或
    難以維持法秩序者，不在此限。」「併合處罰之數罪，均有前項情形，其應執行
    之刑逾六月者，亦同」，與修正前刑法第四十一條相較結果，修正後條文顯較有
    利於被告，故本件既符合修正後刑法第四十一條第一項規定之情形，自應依刑法
    第二條第一項前段規定，依修正後刑法第四十一條第一項規定均併諭知易科罰金
    之折算標準。末查被告未○○、寅○○、蘇秋興前均未曾受有期徒刑以上刑之宣
    告，有臺灣高等法院檢察署刑案紀錄簡覆表三件在卷可稽，其等因短於思慮，致
    觸犯本案犯行，且於本案偵審中已陸續將竊佔加蓋部分予以拆除，有本院九十一
    年四月十九日、九十一年十月四日勘驗筆錄各一件在卷可考，足見其等經本次罪
    刑之宣告後，當知所警惕，而無再犯之虞，本院綜核上情，認前開對其等所宣告
    之刑，以暫不執行為適當，爰均併宣告緩刑二年，以啟自新。
據上論斷，應依刑事訴訟法第二百九十九條第一項前段，刑法第二條第一項前段、第
三百二十條第二項、第一項、第四十一條第一項前段、第七十四條第一款，罰金罰鍰
提高標準條例第一條前段，第二條，判決如主文。
本案經檢察官程秀蘭、黃明絹到庭執行職務。
中      華      民      國    九十一    年     十二     月     十八     日
                                  臺灣板橋地方法院刑事第五庭
                                      法  官    戴   嘉   清
右正本證明與原本無異
如不服本判決應於送達後十日內向本院提出上訴狀
                                      書記官    陳   春   銘
中      華      民      國    九十一    年     十二     月    二十五    日
附錄本案論罪科刑法條全文：
刑法第三百二十條：
意圖為自己或第三人不法之所有，而竊取他人之動產者，為竊盜罪，處五年以下有期
徒刑、拘役或五百元以下罰金。
意圖為自己或第三人不法利益，而竊佔他人之不動產者，依前項之規定處斷。
前二項之未遂犯罰之。
